【裁判字號】    94,訴,1565
【裁判日期】    950127
【裁判案由】    清償債務
【裁判全文】
臺灣桃園地方法院民事判決              94年度訴字第1565號
原      告  內政部營建署
法定代理人  丁○○
訴訟代理人  乙○○
            甲○○
被      告  丙○○
                      0號3樓.
上列當事人間請求清償債務事件，於民國95年1月20日辯論終結
，本院判決如下：
    主  文
被告應給付原告新台幣陸拾萬伍仟壹佰壹拾陸元，及自民國九
十二年六月三日起至清償日止，按年息百分之五點０七五計算之
利息，並自民國九十二年七月四日起至清償日止，其逾期在六個
月以內者，按上開利率百分之二十，超過六個月者，按上開利率
百分之四十計付違約金。
被告應給付原告新台幣肆萬陸仟壹佰玖拾元，及自民國九十二年
六月三日起至清償日止，按年息百分之八點０七五計算之利息，
並自民國九十二年七月四日起至清償日止，其逾期在六個月以內
者，按上開利率百分之二十，超過六個月者，按上開利率百分之
四十計付違約金。
訴訟費用由被告負擔。
    事  實
甲、原告方面：
壹、聲明：如主文所示。
貳、陳述：
一、被告於民國88年9 月10日向原告借款新台幣（下同）236 萬
    元，其中220 萬元部分，利息約定為年息5.075%，16萬元部
    分，利息約定為年息8.075%，借款期限均自88年10月1 日起
    至118 年10月1 日止，借款前5 年按月付息不還本，自第6
    年起分25年（即300 期）按月平均攤還本息，如未按期給付
    ，依本件國民住宅貸款契約之約定即喪失期限利益，全部借
    款視為到期，如未按期攤還時，除仍按上開利率計息外，並
    應就逾期欠繳本息部分，按日加收原貸款利率50% 之違約金
    。
二、詎被告自89年8 月1 日起即未依約還本繳息，迭經催討均未
    獲置理。經原告向本院聲請以91年度執字第14235 號強制執
    行事件，拍賣本件借款之抵押物而自賣得價金部分受償，因
    本件為國宅貸款，依相關規定及兩造間之約定，清償的抵充
    順序是先按債權餘額比例抵充原本，再抵充利息，如尚有賸
    餘之金額，才將違約金予以抵充，而原告於上開強制執行程
    序中，計算至92年6 月2 日止，僅受分配2,205, 240元，尚
    有681,306 元之本金金額未受清償，故本件就利息及違約金
    部分全未抵充。本件借款既已視為全部到期，爰依兩造間之
    消費借貸關係提起本件訴訟，請求被告給付如主文第1 項、
    第2 項所示之本金餘額及利息，又依內政部為減輕貸款戶之
    經濟負擔所發之92年1 月17日內授營財字第0920084326號函
    意旨，原告就違約金部分僅請求自92年7 月4 日起至清償日
    止，逾期在6 個月以內部分，按原貸款利率20% ；逾期超過
    6 個月部分，按原貸款利率40% 計付之違約金。
參、證據：提出國民住宅貸款借據暨契約、分配表、委託書、內
    政部92年1 月17日內授營財字第0920084326號函各1 件為證
    。
乙、被告方面：
    被告未於言詞辯論期日到場，亦未提出書狀作何聲明或陳述
    。
丙、本院依職權調閱本院91年度執字第14235 號執行卷宗。
    理  由
甲、程序方面：
一、按因契約涉訟者，如經當事人定有債務履行地，得由該履行
    地之法院管轄，民事訴訟法第12條定有明文。查本件被告之
    住所雖不屬於本院土地管轄範圍內，惟兩造間約定本借款以
    經辦貸款之台灣土地銀行營業地即其平鎮分行為履行地乙節
    ，有原告提出之國民住宅貸款契約及委託書各1 件在卷可稽
    ，是本院即為系爭借款債務履行地之法院，自有管轄權，合
    先敘明。
二、本件被告經合法送達，未於言詞辯論期日到場，經核無民事
    訴訟法第386 條各款所列情形，爰依原告聲請，由其一造辯
    論而為判決。
三、次按，訴狀送達後，原告不得將原訴變更，但擴張或減縮應
    受判決事項之聲明者，不在此限，民事訴訟法第255 條第1
    項但書第3 款定有明文。本件原告起訴時，原請求被告應給
    付如附表1 所示之利息及違約金，嗣於94年12月27日言詞辯
    論期日將利息、違約金起算日分別變更為92年6 月3 日、92
    年7 月4 日，核屬減縮應受判決事項之聲明；又將違約金之
    利率變更為逾期在6 個月以內部分，按原貸款利率20% ，逾
    期超過6 個月部分，按原貸款利率40% 計付之違約金，核屬
    擴張應受判決事項之聲明，揆諸上開條文規定，尚無不合，
    應予准許。
乙、實體方面：
一、原告主張之事實，業據提出與伊所述相符之國民住宅貸款借
    據暨契約、分配表、委託書、內政部92年1 月17日內授營財
    字第0920084326號函各1 件為證（見本院卷第7-9 、25-27
    頁），且經本院依職權調閱本院91年度執字第14235 號執行
    卷宗查核無訛。而被告已於相當時期受合法之通知，既未於
    言詞辯論期日到場，亦未提出書狀作何聲明、陳述以供本院
    審酌，依民事訴訟法第280 條第3 項前段準用同法條第1 項
    前段之結果，視同被告對於原告主張之事實自認，故堪信原
    告主張之事實為真正。
二、按消費借貸契約，借用人應於約定期限內，返還與借用物種
    類、品質、數量相同之物。又遲延之債務，以支付金錢為標
    的者，債權人得請求依法定利率計算之遲延利息，但約定利
    率較高者，仍從其約定利率。民法第478 條前段、第233 條
    第1 項分別定有明文。經查，本件被告既有前揭未依約攤還
    本息之事實，原告自得請求其依約給付本金餘額及利息、違
    約金。從而，原告依兩造間消費借貸之法律關係，請求被告
    給付原告如主文第1 項、第2 項所示之本金及利息、違約金
    ，為有理由，應予准許。
三、據上論結，本件原告之訴為有理由，依民事訴訟法第385 條
    第1 項前段、第78條，判決如主文。
中    華    民    國    95    年    1     月    27    日
                  民事第二庭    法  官  范明達
以上正本係照原本作成
如對本判決上訴，須於判決送達後20日內向本院提出上訴狀
中    華    民    國    95    年    1     月    27    日
                                書記官  李燕枝
 附表1 ：
┌───────┬──────────┬──────────┐
│編          號│         １         │         ２         │
├───────┼──────────┼──────────┤
│ 債權本金餘額 │      635,116       │       46,190       │
│（新台幣：元）│                    │                    │
├───────┼──────────┼──────────┤
│ 年利率（％） │        5.075       │        8.075       │
├───────┼──────────┼──────────┤
│ 利息起算日   │       92.6.2       │       92.6.2       │
├───────┼──────────┼──────────┤
│ 違約金起算日 │       92.6.2       │       92.6.2       │
├───────┼──────────┼──────────┤
│ 利息計算方式 │自上開利息起算日起至│自上開利息起算日起至│
│              │清償日止，按上開利率│清償日止，按上開利率│
│              │計算之利息          │計算之利息          │
├───────┼──────────┼──────────┤
│違約金計算方式│自上開違約金起算日起│自上開違約金起算日起│
│              │至清償日止，其逾期在│至清償日止，其逾期在│
│              │6 個月以內者，按上開│6 個月以內者，按上開│
│              │利率10％計算之違約金│利率10％計算之違約金│
│              │，逾期超過6 個月部分│，逾期超過6 個月部分│
│              │，按上開利率20％計算│，按上開利率20％計算│
│              │之違約金            │之違約金            │
├───────┴──────────┴──────────┤
│合計：681,306元                                           │
└─────────────────────────────┘


司法院資訊處製作；財團法人民間司法改革基金會備份。
